臺灣臺北地方法院刑事判決　　　　　　　100年度易字第720號
公　訴　人　臺灣臺北地方法院檢察署檢察官
被　　　告　珠晉源
上列被告因妨害名譽案件，經檢察官提起公訴（100 年度偵字第
1712號），本院判決如下：
    主  文
珠晉源無罪。
    理  由
一、公訴意旨略以：被告珠晉源與告訴人慈仁拉莫係夫妻，且均
    為西藏旅臺人士，2 人原在臺北市中山區○○○路○ 段104
    號共同經營臧巴拉佛教文物有限公司（下稱臧巴拉公司），
    後雙方感情不睦分居，珠晉源竟基於妨害名譽之犯意，意圖
    散布於眾，於民國99年8 月28日晚間8 時許，在臧巴拉公司
    多名顧客在場下，公開揚稱：「慈仁拉莫為妓女」、「慈仁
    拉莫隨隨便便與男子交往是妓女」、「慈仁拉莫與圖登群佩
    睡在一起」等語，指摘及傳述足以毀損慈仁拉莫名譽之事。
    因認被告涉犯刑法第310 條第1 項誹謗罪嫌云云。
二、按犯罪事實應依證據認定之，無證據不得認定其犯罪事實；
    又不能證明被告犯罪者，應知無罪之判決，刑事訴訟法第15
    4 條第2 項、第301 條第1 項分別定有明文。次按認定被告
    有罪之事實，應憑證據，如未能發現相當之證據，或證據不
    足以證明，自不能以推測或擬制之方法，以為裁判之基礎；
    且認定事實所憑之證據，其為訴訟上之證明，須達於通常一
    般人均不致有懷疑，而得確信其為事實之程度者，始得據為
    有罪之認定，倘其證明尚未達到此一程度而有合理之懷疑存
    在時，尚難為有罪之認定基礎；另苟積極證據不足以為不利
    於被告事實之認定，即應為有利於被告之認定，更不必有何
    有利之證據（最高法院30年上字第816 號、40年臺上字第86
    號、76年臺上字第4986號判例意旨參照）。
三、公訴人認被告涉犯刑法第310 條第1 項誹謗罪嫌，無非係以
    告訴人慈仁拉莫之指訴、證人才旺宮保、羅珠嘉增之證述為
    其論據。訊據被告堅決否認有何誹謗犯行，辯稱：99年8 月
    28日晚間8 時許，伊沒有在臧巴拉公司說告訴人是妓女、告
    訴人與圖登群佩睡在一起等語，當時伊在桃園市○○路1313
    號中悅音樂廣場3 樓家中，人不在臧巴拉公司，另外當天是
    星期六，公司也沒有營業等語。
四、關於99年8 月28日當日情形，據被告供稱：伊在99年8 月27
    日發現99年8 月26日告訴人有至桃園家中行竊，所以伊在99
    年8 月28日凌晨1 時許就去派出所報案。故伊當天有交代管
    理員告訴人進入社區時應報警處理，當日晚上約7 時30分許
    ，告訴人有來中悅音樂廣場找伊，管理員說要報警，所以當
    地警察也有到場（見本院卷一第20頁反面，本院卷二第32
    頁）；此外當天晚上約8 時許有4 個朋友來找伊，是ＴＡＳ
    ＨＩＴＳＥＲＩＮＧ（中譯札西慈仁）、ＫＵＮＧＡ、ＲＩ
    ＧＡ、ＵＧＥＮ，且第1 位有在管理員那邊登記等語（見本
    院卷一第14頁反面、第22頁）經查：
  (一)經本院向中悅音樂廣場社區管理委員會函詢99年8 月28日晚
    間被告是否有訪客到訪之情形，其回覆以：「99年8 月28日
    晚間珠太太回到社區，因珠先生曾要求管理中心於珠太太返
    回社區應立即報警，故值勤之陳興昌即請櫃臺報警，待警察
    到達後，隨即由陳興昌陪同珠太太及員警至B9棟3 樓，因此
    櫃台無其他紀錄」等語，有卷附函文附卷可據（見本院卷一
    第31頁）。另被告所庭呈上蓋有「中悅音樂廣場服務中心」
    圓戳章及手寫有「99年8 月28日（六）」之字條1 紙（見本
    院卷一第24頁），上亦確載有：「請待勤同仁注意，B9 3珠
    sir 交代，若太太進入社區不要阻止，並通知櫃檯報警，因
    珠sir 已至警局備案，太太若是於警員及珠sir 未到現場時
    ，阻止太太離開社區（要抓現場）」等語。
  (二)再依中悅音樂廣場社區管理委員會所函覆當晚值勤管理員即
    證人陳興昌於審理中結證：（問：卷附紙條是否見過？提示
    同上卷蓋有中悅音樂廣場服務中心之字條1 紙）這是秘書寫
    的，當時伊有看過，但沒有記的很清楚。（問：是否記得被
    告與告訴人於99年8 月間發生糾紛？）伊記得被告回社區時
    有拿一張報案三聯單，上面記載類似竊盜之類的語句，並交
    代告訴人來的時候要通知被告，並拒絕告訴人進入中悅音樂
    廣場。後來告訴人有到中悅音樂廣場，當時是晚上7 點半左
    右，當時伊應該正在執勤，剛好想要上廁所不在位置上，是
    秘書通知說告訴人有回來，叫伊去中庭看，當時有看到告訴
    人跟另1 位男子，告訴人要上樓時，伊有跟她說因為被告有
    拿報案三聯單拒絕告訴人進入本社區，但告訴人想要上樓，
    伊就陪同告訴人到被告家門口，之後被告請秘書報警，警察
    就來了。（問：告訴人在中悅音樂廣場待多久時間？）大概
    半小時到1 小時之間等語明確（見本院卷一第72面反面至73
    頁）。而被告及證人陳興昌所謂告訴人行竊報案紀錄，亦有
    桃園縣政府警察局桃園分局桃警分刑字第1001057577號函及
    所附刑事案件報告書存卷可參（見本院卷二第9 至24頁）。
  (三)另於99年8 月28日確有訪客姓名「札西」之人，拜訪住於該
    社區3 樓之被告，亦有中悅音樂廣場訪客登記表在卷足佐（
    見本院卷一第23頁），雖未登記進入時間，惟於「札西」之
    前所紀錄到數第2 位訪客之登記進入時間為晚間7 時45分，
    而「札西」與前2 位訪客「日期」欄登記部分是以1 條線直
    接畫下來之方式表示，亦可由此雃論此3 位登記訪客進入時
    間應非常接近，以及「札西」應係在晚間7 時45分後進入，
    則被告所辯99年8 月28日晚間8 時許有朋友到訪等情，尚堪
    採信。
  (四)綜上而論，堪認被告上開所述99年8 月28日晚間於其住處桃
    園市中悅音樂廣場所發生之情節，應屬信而有徵。是以，被
    告辯稱在起訴書所指之99年8 月28日晚間8 時許，在址設桃
    園市○○路1313號中悅音樂廣場3 樓家中，不可能同時在臺
    北市中山區○○○路○ 段104 號臧巴拉公司誹謗告訴人等語
    ，應堪採信，則告訴人及證人才旺宮保、羅珠嘉增證稱99
    年8 月28日晚間8 時許，被告於臧巴拉公司誹謗告訴人云云
    ，委無可採，難認有據。
  (五)復以告訴人到庭陳稱：（問：99年8 月28日當天你有無到上
    開中悅音樂廣場？）伊忘記幾號但有去找被告，當時有伊姊
    夫陪同，伊去找被告要被告把東西還給伊，當時被告找了5
    、6 個人在裡面且不開門，也把門的鑰匙換掉。（問：後來
    警察有無到場？）有，但被告沒有出面，不開門，伊確定被
    告在裡面，因為伊到之後有看到被告的幾個朋友上去。（問
    ：案發當天何人陪同你去？）伊自己先到現場，伊打電話給
    圖登群佩過來，後來伊就跟圖登群佩一起離開，並一起回到
    店內。當初伊有報警，被告也有報警，所以是2 個警察來等
    語（見本院卷一第69頁、第73頁反面），是告訴人雖稱已忘
    記當日確切時間，惟其自述情節內容，包括員警到場、被告
    當時有友人來訪，告訴人與另1 名男子一同前往等情，皆與
    被告所陳及證人陳興昌證述99年8 月28日當晚之情節相符，
    益徵被告上開所辯非虛。
五、告訴人固分別於警詢、偵查中指訴：99年8 月28日晚間8 時
    許，被告在臧巴拉公司指稱伊為妓女、到處找男人，且有證
    人才旺宮保可為佐證云云（見他卷第14頁，偵卷第8 頁）；
    及審理中證述：（問：你跟警方提出告訴指稱99年8 月28日
    下午8 時左右被告到臧巴拉公司向熟悉、不熟悉之人說你的
    壞話，是否如此？）是云云（見本院卷一第68頁）。而證人
    才旺宮保於警詢中固證稱：被告於99年8 月28日晚間8 時許
    ，在告訴人所經營之臧巴拉公司，對在場人（約有6 人伊不
    認識）提起告訴人係妓女，在桃園找男人，並且稱告訴人與
    圖登群佩睡在一起等語來誹謗告訴人；於偵查中亦稱：（問
    ：99年8 月28日晚間8 時許有無聽到被告罵告訴人「妓女、
    到處找男人」？）被告說告訴人與圖登群佩睡在一起。當時
    有客人還有很多人云云（見他卷第64頁）；（問：99年8 月
    28 日 晚上許有無聽見被告罵告訴人「妓女、隨隨便便與男
    人交往」？）每次伊到店裡，被告都會說，伊聽過被告對10
    幾個客人講過這個話（見偵卷第21頁），然查：
  (一)告訴人就上開詳節於審理中證稱：（問：99年8 月28日晚上
    8 時你是否在店內？）伊在場，被告罵伊時伊也在場。（問
    ：當時現場還有何人？）伊姊夫圖登群佩、南木索，還有買
    東西的客人，另有被告帶來的黑社會的人。（問：才旺宮保
    當時是否在場？）不記得了。（問：羅珠嘉增當時是否在場
    ？）羅珠嘉增當時在等語（見本院卷一第68頁），告訴人於
    警詢、偵查中皆未曾謂其他人在場，而明確指出才旺宮保可
    作證，惟至審理中確獨獨對其所指稱在場證人才旺宮保是否
    在場一事不復記憶，實與常情有違。再就在場人告訴人於審
    理中雖稱有圖登群佩、羅珠嘉增等，然證人圖登群佩前於偵
    查中稱：「（問：99年8 月28日晚間8 時許有無聽到被告罵
    告訴人「妓女、到處找男人」？）我不在現場。」（見他卷
    第64頁）；證人羅珠嘉增於偵查中亦謂：（問：99年8 月28
    日晚間8 時許有無聽到被告罵告訴人「妓女、到處找男人」
    ？）「我不在」等語（見他卷第64頁），皆已言明當時其等
    並不在現場。且證人才旺宮保尚謂：（問：被告罵這些話時
    ，告訴人（筆錄誤為被告）有無在場過？）證人答印象中沒
    有云云（見本院卷一第70頁），則告訴人所述在場情形顯與
    證人才旺宮保、羅珠嘉增、圖登群佩相違，實難遽信。
  (二)另證人羅珠嘉增就被告是否誹謗告訴人乙事，於偵查中又云
    ：（問：有無聽見被告罵告訴人為「妓女、隨隨便便與男人
    交往？」有，伊在告訴人公司裡有聽過1 次，當時公司裡有
    伊、圖登群佩云云（見偵卷第21頁），於審理中復言：（問
    ：99年8 月底時，被告有無回臺灣？）有，於8 月23、24日
    左右告訴人出國到印度，第2 天被告就來了，當時被告說告
    訴人是妓女，是對著伊說的，當時店裡只有伊1 人，店剛開
    門，是早上11、12點左右云云（見本院卷一第71頁反面），
    則暫不論於偵查中曾稱當時並未在場，其前後證述被告誹謗
    情形如在場人士等亦顯有不同。
  (三)再證人才旺宮保於警詢及偵查中均明確證述被告係於99年8
    月28日晚間8 時許誹謗告訴人，而於審理中先稱：（是否於
    警詢中陳述被告於99年8 月28日下午8 時左右在臧巴拉公司
    說告訴人的壞話？）其實不只1 次，客人進出臧巴拉公司時
    ，被告都會這樣說云云（見本院卷一第70頁），似未加以否
    認被告有在99年8 月28日晚間8 時許誹謗告訴人，惟嗣又稱
    ：伊於警詢陳述時，沒有跟警察表示特定之時間，伊去臧巴
    拉公司幫忙時，天天都聽到被告如此說、伊記性不好，現在
    已經忘記99年8 月28日下午8 時有無到臧巴拉公司云云（見
    本院卷一第70頁反面），則其所言前後不同，尚難輕信。
  (四)據上而論，告訴人、證人旺宮保、羅珠嘉增之證述內容多有
    相互扦格相違之處，其等之結證內容顯非無疑，難以之為不
    利於被告之認定。
六、此外臧巴拉公司當時星期六為公休日，亦據告訴人、證人羅
    珠嘉增陳明在卷（見本院卷一第69頁反面、第71頁反面），
    再99年8 月28日確實為星期六乙節，復有月曆1 紙存卷可考
    （見本院卷二第28頁），益徵被告辯稱當時臧巴拉公司沒有
    營業，不可能有人在臧巴拉公司等語應係屬實。
七、綜上所述，被告所辯99年8 月28日晚間8 時許，人在桃園市
    ○○路1313號中悅音樂廣場3 樓家中，不可能在臧巴拉公司
    誹謗告訴人等語堪以採信，則告訴人、證人才旺宮保、羅珠
    嘉增所證述內容難認屬實。此外，復查無其他積極事證足以
    證明被告有何公訴人所指犯行，本件不能證明被告犯罪，依
    法自應為無罪之諭知。
據上論斷，應依刑事訴訟法第301條第1項，判決如主文。
本案經檢察官李元銘到庭執行職務。
中    華    民    國  100     年    12    月    13    日
                  刑事第十三庭  審判長法  官  劉煌基
                                      法  官  楊雅清
                                      法  官  黃愛真
上正本證明與原本無異。
如不服本判決應於收受送達後10日內向本院提出上訴書狀，並應
敘述具體理由；其未敘述上訴理由者，應於上訴期間屆滿後20日
內向本院補提理由書（均須按他造當事人之人數附繕本）「切勿
逕送上級法院」。告訴人或被害人如對於本判決不服者，應具備
理由請求檢察官上訴，其上訴期間之計算係以檢察官收受判決正
本之日期為準。
                                      書記官  許翠燕
中    華    民    國   100    年    12    月    14    日